臺灣宜蘭地方法院刑事判決　　　　　　　　　　　　　　　九十年度訴字第四六號
　　公　訴　人　臺灣宜蘭地方法院檢察署檢察官
　　被　　　告　丙○○
　　指定辯護人　本院公設辯護人乙○○
右列被告因違反槍砲彈藥刀械管制條例等案件，經檢察官提起公訴（八十九年度偵緝
字第一五六、一六三、一六四號）及移送併辦（九十年度偵字第一七七七號），本院
判決如左：
    主  文
丙○○未經許可，持有可發射子彈具有殺傷力之改造手槍，累犯，處有期徒刑肆年，
併科罰金新臺幣拾萬元，罰金如易服勞役，以新台幣玖佰元即銀元佰元折算壹日。
扣案如附表所示之物沒收。
    事  實
一、丙○○曾民國八十四年十一月間，因槍砲案件，經本院以八十四年度訴字第三七
    六號判決判處有期徒刑七月確定，又因違反麻醉藥品管理條例案件，經臺灣板橋
    地方法院以八十四年度易字第五三六○號判處有期徒刑八月確定，二罪經更定其
    刑，應執行有期徒刑一年一月，於八十五年九月三十日縮刑期滿執行完畢；詎丙
    ○○竟不知悔改，基於概括之犯意，於八十八年間某不詳日時，在台北縣五股交
    流道附近處，自綽號「阿國」姓名年籍不詳男子處，收受仿ＷＡＬＴＨＥＲ廠半
    自動手槍製造之具殺傷力金屬改造手槍一枝（槍枝管制編號：00000000
    00號）、八ｍｍ具殺傷力之改造子彈八顆及九點五○ｍｍ具殺傷力之改造子彈
    一顆後，未經許可持有上開槍、彈；嗣丙○○得知戊○○擬向甲○○追討合夥資
    金後，竟於八十八年十一月二十五日上午七時許，意圖為自己不法之所有，持上
    開具有殺傷力之改造手槍，與綽號「阿國」之男子基於共同之犯意，，駕駛不詳
    車號之自用小客車至宜蘭縣員山鄉○○路三巷二十五號甲○○住處，由綽號「阿
    國」之人在車內等候，丙○○則進入屋內以該改造手槍指向甲○○太陽穴，對之
    恐嚇稱：「如不把錢拿出來，一槍打死你」等語，使甲○○心生畏懼，丙○○並
    取走甲○○之車號ＤＧ—三七九五號自小客車鑰匙，強押甲○○進入該車號ＤＧ
    —三七九五號自用小客車右前座後，即駕駛該車前往宜蘭市與羅東鎮找尋多家當
    鋪，欲典當甲○○之該自用小客車，並於車內仍持手槍比向甲○○，使甲○○不
    敢妄動，綽號「阿國」之人則駕車尾隨在後，以此強暴之方式剝奪甲○○之行動
    自由，嗣於同日上午十時三十分許，抵達羅東鎮○○路二六九之五號一樓「遠東
    當鋪」後，丙○○即命甲○○進入當鋪，並將改造手槍藏置於衣服內緊跟在後，
    致甲○○心生畏懼，不得已始將其車號ＤＧ—三七九五號自用小客車予以典當新
    台幣（下同）十一萬元，並將其中十萬元交由丙○○收受，丙○○則於取得金錢
    後，偽造「張良榮」署押，出具收據交予甲○○收執（涉嫌偽造文書部分，已另
    案由臺灣宜蘭地方法院審理），並將所得款項花用迨盡；丙○○復於八十八年底
    某不詳日時，在宜蘭縣三星鄉四方林處，拾得不明人士所遺失具殺傷力之霰彈一
    百九十六顆後，意圖為自己不法之所有，將該霰彈侵占入己，並基於持有子彈之
    上開概括犯意，無故持有該霰彈一百九十六顆，再將該霰彈藏放於不知情之丁○
    ○位於桃園縣大園鄉溪海村下溪洲八號住處；丙○○復基於持有子彈之概括犯意
    ，於八十九年六月十四日，在宜蘭縣羅東鎮○○路八號「金羅東飯店」八一八號
    室，自綽號「阿國」之男子取得具殺傷力口徑九ｍｍ制式半自動手槍彈四顆，及
    具殺傷力直徑九ｍｍ之金屬彈頭土造子彈一顆後，未經許可持有該具殺傷力子彈
    五顆。嗣丙○○先於八十九年四月八日晚上九時許，在台北市○○區○○路三段
    三十三巷巷口為警查獲，並扣得自綽號「阿國」之人取得仿ＷＡＬＴＨＥＲ廠半
    自動手槍製造之具殺傷力金屬改造手槍一枝（槍枝管制編號：00000000
    00號）、八ｍｍ具殺傷力之改造子彈八顆（經鑑定後試射三顆）及九點五○ｍ
    ｍ具殺傷力之改造子彈一顆（經鑑定後試射僅餘彈殼）；另於八十九年四月十八
    日，在丁○○位於宜蘭縣大園鄉溪海村下溪洲八號住處，搜索後查獲前開霰彈一
    百九十六顆；又於同年六月十六日中午十二時許，在宜蘭縣羅東鎮○○路八號「
    金羅東飯店」八一八室為警查獲，並扣得其自綽號「阿國」之人取得具殺傷力口
    徑九ｍｍ制式半自動手槍彈四顆，及具殺傷力直徑九ｍｍ之金屬彈頭土造子彈（
    經鑑定後試射僅餘彈殼）一顆。
二、案經宜蘭縣警察局報請及台北市警察局文山第二分局移送臺北地方法院檢察署呈
    請臺灣高等法院檢察署令轉臺灣宜蘭地方法院檢察署檢察官偵查起訴及移送併辦
    。
    理  由
甲、被告被訴持有改造手槍、子彈、妨害自由、恐嚇取財、侵占犯行部分：
一、訊據被告丙○○對於右揭事實坦承不諱，經查：
  (一)被告丙○○先於八十八年間某不詳日時，自綽號「阿國」男子取得之手槍（槍枝
    管制編號：0000000000號）一枝及子彈九顆，經送請內政部警政署刑
    事警察局鑑定之結果，認「一、送鑑改造手槍壹枝（槍枝管制編號000000
    0000），認係仿ＷＡＬＴＨＥＲ廠半自動手槍製造之金屬玩具手槍更換金屬
    槍管而成，機械性能良好，認具殺傷力」、「二、送鑑改造子彈玖顆，其中：(一)
    捌顆，認均係土造金屬彈殼加裝直徑約八ｍｍ之土造金屬彈頭而成，經試射參顆
    結果，均能擊發，認均具殺傷力。(二)壹顆，認係土造金屬彈殼加裝直徑約九點五
    ○ｍｍ之土造金屬彈頭而成，經試射結果，能擊發，認具殺傷力」，有該局八十
    九年四月十七日刑鑑字第四五九六一號鑑驗通知書附卷可憑。
  (二)被告丙○○持前開改造手槍，於八十八年十一月二十五日上午七時許，與綽號「
    阿國」之男子，共同駕駛自用小客車，前往甲○○住處，以甲○○積欠黃瓊慧合
    夥資金為由，持槍恐嚇甲○○，並強押甲○○至「遠東當鋪」，將甲○○所有之
    ＤＧ─三七九五號自用小客車典當十一萬元等情，業據被告丙○○自承外，亦與
    被害人甲○○於警、偵訊時指述情節相符，並有遠東當鋪當票及被告丙○○以「
    張良榮」之名出具之收據一紙附卷可稽。
  (三)被告丙○○另於八十八年年底某日時，在宜蘭縣三星鄉四方林處，拾得之霰彈一
    百九十六顆，經送請內政部警政署刑事警察局鑑定之結果，認「送鑑霰彈壹佰玖
    拾陸顆，認均係制式口徑十二ＧＡＵＧＥ霰彈（彈底標記為〝ＦＩ０ＣＣＨＩ
    十二  十二  ＩＴＡＬＹ〞），認均具殺傷力」，有該局八十九年七月二十日刑
    鑑字第九五七一九號鑑驗通知書附卷可稽。
  (四)被告復於八十八年六月十四日，在「金羅東飯店」八一八室，自綽號「阿國」取
    得之子彈五顆，經送請內政部警政署刑事警察局鑑定之結果，認「送鑑子彈伍顆
    ，其鑑驗情形如下：(一)肆顆，認均係口徑九ｍｍ制式半自動手槍彈（彈底標記為
    〝ＡＣＰ  九ｍｍ  ＬＵＧＥＲ九七〞），認均具殺傷力。(二)壹顆，認係具直徑
    約九ｍｍ金屬彈頭之土造子彈，經試射，可擊發，認具殺傷力」，有該局八十九
    年七月三日刑鑑字第八二六八二號鑑驗通知書在卷可證。
  (五)綜上所述，本件事證明確，被告丙○○犯行洵堪認定，應依法論科。
二、核被告所為，係犯槍砲彈藥刀械管制條例第十一條第四項未經許可，持有可發射
子彈具有殺傷力之改造手槍罪及同條例第十二條第四項未經許可，持有子彈罪，
    刑法第三百零二條第一項妨害自由罪、第三百三十七條侵占遺失物罪、第三百四
    十六條第一項恐嚇取財罪。被告與綽號「阿國」之男子間，就上揭恐嚇、妨害自
    由犯行，有犯意聯絡及行為之分擔，皆為共同正犯。被告在宜蘭縣三星鄉四方林
    拾得霰彈一百九十六顆後，將之侵占入己而持有，其所犯侵占罪與未經許可持有
    子彈罪間，有方法結果之牽連關係，為牽連犯，應從一重依未經許可持有子彈罪
    處斷。被告先後多次持有子彈犯行，時間緊接，方法相同，觸犯犯罪構成要件相
    同之罪，顯係基於概括犯意為之，應依刑法第五十六條連續犯之規定，論以一罪
    ，並加重其刑。被告同時持有改造手槍及子彈，係一行為而觸犯二罪名，為想像
    競合犯，應依刑法第五十五條之規定，從一重之未經許可持有具殺傷力之改造手
    槍罪處斷。被告所犯上開未經許可持有具殺傷力之改造手槍罪與恐嚇取財、妨害
    自由罪間，有方法結果之牽連關係，為牽連犯，應從一重依未經許可持有具殺傷
    力之改造手槍罪處斷。公訴人就被告持有仿ＷＡＬＴＨＥＲ廠半自動手槍製造之
    具殺傷力金屬改造手槍一枝（槍枝管制編號：0000000000號）、八ｍ
    ｍ具殺傷力之改造子彈八顆及九點五○ｍｍ具殺傷力之改造子彈一顆，認被告此
    部分涉有未經許可製造手槍及子彈罪，惟經本院審理後，認被告此部分係未經許
    可持有可發射子彈具有殺傷力之改造手槍罪及未經許可持有子彈罪，起訴法條認
    被告係另犯槍砲彈藥刀械管制條例第十一條第三項、第十二條第一項之製造槍砲
    及子彈罪，容有誤會（此部分詳如後述）。另檢察官就右揭被告持有所侵占之遺
    失物，霰彈一百九十六發部分移送併辦，經核亦已起訴部分有裁判上一罪之關係
    ，為起訴效力所及，本院亦得併予審究之。查被告曾於八十四年十一月間，因槍
    砲案件，經本院以八十四年度訴字第三七六號判決判處有期徒刑七月確定，又因
    違反麻醉藥品管理條例案件，經臺灣板橋地方法院以八十四年度易字第五三六○
    號判處有期徒刑八月確定，二罪經更定其刑，應執行有期徒刑一年一月，於八十
    五年九月三十日縮刑期滿執行完畢，有卷附臺灣高等法院被告全國前案紀錄表、
    臺灣高等法院檢察署刑案紀錄簡覆表各一件可按，其受有期徒刑之執行完畢，五
    年內再犯本件有期徒刑以上之罪，為累犯，依法加重其刑。爰審酌被告犯罪之動
    機、目的、手段、持有槍械對於社會治安之危害，及犯罪後坦承犯行，態度良好
    等一切情狀，量處如主文所示之刑，並就罰金部分諭知易服勞役之折算標準，以
    示懲儆。
三、扣案之仿ＷＡＬＴＨＥＲ廠半自動手槍製造之具殺傷力金屬改造手槍一枝（槍枝
    管制編號：0000000000號）具有殺傷力而屬違禁物，扣案之(一)八ｍｍ
    具殺傷力之改造子彈八顆，經鑑定試射三顆後僅餘五顆；(二)霰彈一百九十六顆；
    (三)口徑九ｍｍ制式半自動手槍彈四顆，均具殺傷力而屬違禁物，均應依刑法第三
    十八條第一項第一款之規定宣告沒收。另扣案之九點五○ｍｍ具殺傷力之改造子
    彈一顆，經鑑定後試射僅餘彈殼，及直徑約九ｍｍ金屬彈頭之土造子彈一顆，經
    鑑定後僅餘彈殼，及上開八ｍｍ改造子彈經鑑定試射後之彈殼三顆，均不具殺傷
    力，均非屬違禁物，故不另為沒收之諭知。
乙、被告被訴改造手槍、子彈犯行部分：
一、公訴意旨另以：被告丙○○意圖供自己犯罪之用，於不詳時間，未經主管機關許
    可，在不詳處所，以電鑽將仿ＷＡＬＴＨＥＲ廠半自動手槍製造之金屬玩具手槍
    一枝更換土造金屬槍管（槍枝管制編號：0000000000號），製造成可
    發射子彈具有殺傷力之槍枝後，無故持有之；復另行起意，在不詳處所，將九顆
    土造金屬彈殼其中八顆加裝直徑約八ｍｍ之土造金屬彈頭，其中一顆，加裝直徑
    約九點五○ｍｍ之土造金屬彈頭，製造成具殺傷力之子彈九顆後持有之。
二、公訴人認被告涉有意圖供自己犯罪之用而未經許可製造可發射子彈具有殺傷力之
    槍枝及子彈罪，係以被告持有該改造手槍、子彈，及於警訊及臺灣臺北地方法院
    檢察署檢察官內勤訊問時坦承改造手槍、子彈為主要論據。訊據被告堅詞否認有
    改造手槍、子彈之犯行，並辯稱：該改造手槍、子彈均係綽號「阿國」，於八十
    八年間在台北五股交流道附近交給伊，於交給伊時就有八顆子彈和一支手槍等語
    。
三、按犯罪事實應依證據認定之，無證據不得推定其犯罪事實，而被告之自白，不得
    作為有罪判決之唯一證據，仍應調查其他必要之證據，以察其是否與事實相符，
    刑事訴訟法第一百五十四條、第一百五十四條第二項分別定有明文。又刑事訴訟
    法上認定犯罪事實所憑之證據，雖不以直接證據為限，間接證據包括在內，然而
    無論直接證據或間接證據，其為訴訟上之證明，須於通常一般之人均不致有所懷
    疑，而得確信其為真實之程度者，始得據為有罪之認定，惟採用間接證據時，必
    其所成立之證據，在直接關係上，雖僅足以證明他項事實，而採此他項事實，本
    於推理之作用，足以證明待證事項者，方為合法，若係憑空之推想，則尚非間接
    證據，且如未發現相當證據，或證據不足以證明，自不能以推測或擬制之方法，
    以為裁判之基礎，最高法院分別著有七十六年台上字第四九八六號、三十二年上
    字第六七號、四十年台上字第八六號判例可資參照。
四、經查，被告於八十九年六月四日晚上九時許，為警在臺北市○○區○○路三段三
    十三巷巷口為警查獲，於其駕駛之自用小客車車上查獲上開改造手槍、子彈，固
    為被告偵訊及本院調查時自承在卷，但就是否涉有改造手槍、子彈犯行一節，迭
    經被告於臺灣宜蘭地方法院檢察署檢察官訊問及本院審理時否認，參以本件被告
    為警查獲時，除扣得改造手槍、子彈外，均未查獲任何相關之改造工具，雖被告
    持有改造手槍、子彈，但亦難據此即認被告有改造手槍、子彈之犯行。公訴人所
    舉之證據不足以證明被告確有改造手槍、子彈之犯行。此外，復查無任何積極證
    據，足認被告確有公訴人所指之犯行，此部分應屬不能證明。
據上論斷，應依刑事訴訟法第二百九十九條第一項前段，槍砲彈藥刀械管制條例第十
一條第四項、第十二條第四項，刑法十一條前段、第三百零二第一項、第三百三十七
條、第三百四十六條第一項、第五十五條、第四十七條、第四十二條第二項、第三十
八條第一項第一款，罰金罰鍰提高標準條例第一條前段、第二條，現行法規所定貨幣
單位折算新台幣條例第二條判決如主文。
本案經檢察官賴慶祥到庭執行職務
中      華      民      國    九十一    年     十一     月    二十七    日
                                  臺灣宜蘭地方法院刑事第二庭
                                        審判長法  官  黃  永  勝
                                              法  官  郭  顏  毓
                                              法  官  辜  漢  忠
右正本證明與原本無異。
如不服本判決，應於判決送達後十日內，向本院提出上訴狀。( 應附繕本 )
                                              書記官  林  秀  麗
中      華      民      國    九十一    年     十一     月    二十九    日
附表
┌───┬─────────────────────────────┐
│編  號│扣案物品                  │
├───┼─────────────────────────────┤
│  一  │仿ＷＡＬＴＨＥＲ廠半自動手槍製造之金屬玩具手槍（槍枝管制編│
│      │號：0000000000號）壹支                          │
├───┼─────────────────────────────┤
│  二  │八ｍｍ具殺傷力之改造子彈伍顆                              │
├───┼─────────────────────────────┤
│  三  │霰彈壹佰玖拾陸顆                                          │
├───┼─────────────────────────────┤
│  四  │九ｍｍ半制式手槍彈肆顆                                    │
└───┴─────────────────────────────┘
附錄本案論罪科刑法條全文：
槍砲彈藥刀械管制條例第十一條第四項
未經許可，持有、寄藏或意圖販賣而陳列第一項所列槍砲者，處一年以上七年以下有
期徒刑，併科新臺幣七百萬元以下罰金。
